臺灣臺南地方法院刑事判決　　　　　　　　　　　　　　九十一年度易字第三一號
　　公　訴　人　臺灣台南地方法院檢察署檢察官
　　被　　　告　丁○○
右列被告因傷害等案件，經檢察官提起公訴（九十年度偵續字第一一七號），本院判
決如左：
    主  文
丁○○傷害人之身體，處罰金參仟元，如易服勞役，以參佰元折算壹日；又公然侮辱
人，處罰金貳仟元，如易服勞役，以參佰元折算壹日。應執行罰金肆仟元，如易服勞
役，以參佰元折算壹日。
    事  實
一、丁○○係甲○○○之婿，為直系姻親卑親屬，二人具有家庭暴力防治法第三條所
    稱之家庭成員關係。緣甲○○○因聘金多寡等事對丁○○頗有不滿，且曾於民國
    九十年農曆過年期間，至丁○○位於台南縣後壁鄉新東村住處向丁○○及其母潘
    周雪津質問相關事宜，並與圍觀之民眾發生衝突。甲○○○因懷疑前次與其發生
    衝突之民眾，係丁○○召喚而來，遂與其夫乙○○於九十年三月一日十八時許，
    再次前往台南縣後壁鄉新港村處，並以電話通知丁○○之妻侯姵君至台南縣後壁
    鄉新港村一四七號前會面，見面後，甲○○○即質問侯姵君何以丁○○召喚民眾
    與其發生衝突，並以手毆打侯姵君數下（傷害部分未據告訴），嗣於同日十八時
    三十分許，丁○○見其妻未歸，遂騎腳踏車趕至現場，適見甲○○○欲再次毆打
    侯姵君未果，憤而基於傷害之故意，以右手將甲○○○左手拇指往後扳，致甲○○○受有左拇指瘀痛之傷害。丁○○於傷害甲○○○後，復另行起意，基於公然
    侮辱之故意，於前開公眾得共見共聞之處，以「幹你娘雞掰」、「瘋女人」等穢
    語侮辱甲○○○。
二、案經甲○○○訴由台灣台南地方法院檢察署檢察官偵查起訴。
    理  由
一、訊據被告丁○○於偵審中固均坦承於前揭時地在現場與告訴人甲○○○共處，惟
    矢口否認涉有傷害及侮辱罪嫌，辯稱：告訴人所受傷勢係其毆打其配偶侯姵君之
    際，不慎自行受傷所致；伊並未以「幹你娘雞掰」、「瘋女人」等語辱罵告訴人
    云云。經查：
（一）被告於前揭時地以右手扳傷告訴人拇指等情，業據告訴人於偵審中迭次指陳在
      卷，核與當日亦在現場之證人乙○○於偵審中經隔離訊問後證述告訴人受傷情
      節相符，並有聖昌中醫診所九十年三月十二日就醫證明書一紙在卷可稽，告訴
      人此部分之指訴與事實相符，應堪採信。又案發當日係告訴人先行出手毆打證
      人侯姵君等情，業據告訴人於偵查中陳稱在卷，（參見九十年度偵續字第一一
      七號第十六頁背面），核與證人侯姵君於偵審中所證告訴人曾毆打伊，且被告
      曾親見等語相符，是堪認被告當日係因因告訴人毆打其妻侯姵君，遂憤而出手
      扳告訴人手指成傷。
（二）被告於偵審中雖均辯稱告訴人所受傷勢係因告訴人毆傷證人侯姵君之際，不慎
      自行受傷云云，證人侯姵君於偵審中，亦均附和被告之詞，稱係告訴人毆擊其
      所戴安全帽，手部始行受傷云云，惟告訴人於偵查中業已供稱其慣用手為右手
      ，核與證人侯姵君於偵查中所述告訴人係以右手毆擊其安全帽等情相符，是若
      被告與證人侯姵君所言屬實，告訴人所受傷勢應係在右手而非左手。反觀告訴
      人與證人乙○○於本院調查時，均陳稱告訴人與被告發生衝突時，係正面相對
      ，衡諸常情，被告以其右手扭傷告訴人之左手，致告訴人之左手受有瘀腫之傷
      害等情，與常理較為相符，是告訴人與證人乙○○所言，應較為可採。被告所
      辯及證人侯姵君所言，應屬事後卸責及迴護之詞，均無可採。
（三）證人即當日處理本案之警員丙○○於偵審中雖均證稱：於當日處理之際，並未
      看到告訴人受有何傷勢等語，惟告訴人所受之傷勢僅係左手拇指瘀腫，傷勢範
      圍非大，亦非明顯之處，是證人丙○○於處理本案之際，並未看到告訴人所受
      傷害，亦非無可能。又證人丙○○於本院調查時亦證稱當日告訴人至派出所時
      ，即已表示欲告訴被告涉犯傷害罪等語，是堪信告訴人所受傷勢確為與被告發
      生衝突時所致。被告執此認告訴人並非當日所受傷勢云云，尚無可採。
（四）被告以前揭穢語侮辱告訴人等情，業據告訴人於偵審中迭次指陳在卷，核與證
      人乙○○於偵審中所證告訴人受辱情節相符，告訴人之指訴應堪採信。而被告
      於偵審中亦供承當日因告訴人毆打證人侯姵君，遂與告訴人互罵等語，足見雙
      方當日確曾發生激烈之言語衝突，是告訴人前開指訴及證人乙○○之證詞應非
      設詞誣陷被告之語。被告辯稱並未侮辱告訴人云云，顯係事後卸責之詞，當無
      可採。綜此，被告傷害及侮辱犯行明確，應堪認定。
二、按直系姻親為家庭成員，家庭成員間實施身體或精神上不法侵害之行為者，均屬
    家庭暴力，而家庭成員間故意實施家庭暴力行為而成立其他法律所規定之犯罪，
    則成立家庭暴力罪，家庭暴力防治法第三條第三款、第二條第一項、第二項定有
    明文。本件被告丁○○傷害其直系姻親尊親屬即告訴人之身體及公然侮辱告訴人
    ，核係觸犯上開規定之家庭暴力罪，並應成立刑法第二百七十七條第一項之傷害
    罪及第三百零九條第一項之公然侮辱罪。被告所犯刑法第二百七十七條第一項傷
    害罪及同法第三百零九條第一項之公然侮辱二罪間，犯意各別，行為互異，應予
    分論並罰。爰審酌被告前無犯罪前科、素行良好，本件犯罪動機係因告訴人先行
    出手毆打其妻侯姵君，護妻心切，始行出手毆打及辱罵告訴人、傷害及侮辱之手
    段、告訴人所受傷勢、因受侮辱精神上所生損害、犯罪後否認犯行之態度等一切
    情狀，分別量處如主文所示之刑，並定應執行之刑及易服勞役之折算標準。
據上論斷，應依刑事訴訟法第二百九十九條第一項前段，刑法第二百七十七條第一項
、第三百零九條第一項、第五十一條第七款、第四十二條第二項，罰金罰鍰提高標準
條例第一條前段、第二條，判決如主文。
本案經檢察官李白松到庭執行職務
中      華      民      國    九十一    年      六      月     十八     日
                                  臺灣臺南地方法院刑事第四庭
                                          法  官    卓  穎  毓
右正本證明與原本無異。
如不服本判決，應於判決送達後十日內，向本院提出上訴狀。
                                          書記官    黃  子  起
中      華      民      國    九十一    年      六      月     二十四   日
附錄法條：
中華民國刑法第二百七十七條：
傷害人之身體或健康者，處三年以下有期徒刑、拘役或一千元以下罰金。
犯前項之罪因而致人於死者，處無期徒刑或七年以上有期徒刑；致重傷者，處三年以
上十年以下有期徒刑。
中華民國刑法第三百零九條：
公然侮辱人者，處拘役或三百元以下罰金。
以強暴犯前項之罪者，處一年以下有期徒刑、拘役或五百元以下罰金。
